臺灣高雄地方法院民事判決　　　　　　 100年度再易字第58號
再審原告　　余自偉
再審被告　　王道生
上列當事人間請求再審之訴事件，再審原告對於民國100 年9 月
28日本院100 年度簡上字第272 號確定判決提起再審之訴，本院
判決如下：
    主  文
再審之訴駁回。
再審訴訟費用由再審原告負擔。
    理  由
一、按再審之訴，應於30日之不變期間內提起。前項期間，自判
    決確定時起算，判決於送達前確定者，自送達日起算；其再
    審之理由發生或知悉在後者，均自知悉時起算。但自判決確
    定後已逾5 年者，不得提起，民事訴訟法第500 條第1 、2
    項定有明文。查本院100 年度簡上字第272 號確定判決（下
    稱原確定判決）係於民國100 年10月7 日寄存送達再審原告
    住所，再審原告旋於同年月19日對上開原確定判決提起本件
    再審之訴，未逾法定不變期間，此先敘明。
二、本件再審意旨略以：
  (一)依兩造間「旋轉引擎募資合約書」約定內容：「第1 條：專
    任委託服務：乙方（即再審原告，下同）委託甲方（即再審
    被告，下同）執行旋轉引擎募資事宜，甲方同意受託，募得
    資金以新台幣（下同）2,500 萬為基礎，乙方並以公司總股
    份3%股份作為給予甲方募資的報酬。若超過2,500 萬以上，
    視情況增加甲方總股份% 數。第2 條：專任委託期間：專任
    委託期間為中華民國97年8 月4 日至97年10月4 日，此期間
    有關之募資事宜全交由甲方處理。如此期間內有募到資金或
    是簽署合約，則可協議延長募資期間，如此期間內無募到資
    金，但在其它期間外甲方募到資金或是甲方介紹之投資者在
    其它期間出資投資，則可算為甲方的成果而給予第1 條規定
    之報酬。第3 條：甲方本人已出資50萬元投資，按照協議，
    乙方需另給予甲方0.5%之股權。」可知再審被告交付50萬元
    之原因，係因其知悉再審原告業已獲得引擎專利，日後量產
    獲利有利可圖，且所交付款項可認係合約第2 條後段但書所
    謂再審被告募到資金，故於第3 條約定給予0.5%之股權，是
    以上開各條應係相關連而非彼此獨立，兩造有合夥關係，原
    確定判決認再審被告交付該筆50萬元單純係為取得公司成立
    後0.5%之股權，毋庸負擔研發過程所需經費，兩造間未存有
    合夥契約，與經驗法則不符，有違民法第98條、最高法院19
    年上字第28號、39年台上字第1053號、69年台上字第771 號
    判例及85年度台上字第2585號判決，而有判決不備理由之違
    法，適用法規顯有錯誤；
  (二)原判決認上開合約亦有投資性質，有違經驗法則；又上開合
    約為委任契約性質，再審被告未履行上開合約第1 條募資義
    務，公司資金未到位而未能成立，屬可歸責再審被告事由，
    再審被告自不得解除合約請求返還50萬元，原確定判決漏未
    斟酌上情，遽為再審原告敗訴判決，有違民法第528 條、第
    535 條、第540 條、第549 條、第667 條、第682 條第1 項
    、第692 條第3 款、第697 條、第699 條及最高法院30年上
    字第345 號、53年台上字第203 號、62年台上1536號判例、
    77年台上字第1376號判決要旨，原確定判決理由矛盾，適用
    法規顯有錯誤，爰依法提起再審之訴。
三、按再審之訴，顯無再審理由者，得不經言詞辯論，以判決駁
    回之，民事訴訟法第502 條第2 項定有明文。所謂顯無再審
    理由，係指就再審原告所主張之再審原因，無須另經調查辯
    論，即可判定其不足以動搖原確定判決所為判斷結果而言，
    故同一待證事項如在前訴訟程序中業已調查明確，且經受訴
    法院根據該項調查結果達成實體上之法律判斷，縱令就該待
    證事項另有其他未經斟酌之證據方法，亦不容當事人執是提
    起再審之訴，求依再審程序更為無益之調查，合先敘明。
四、本院得心證理由如下：
  (一)按民事訴訟法第496 條第1 項第1 款所謂適用法規顯有錯誤
    者，係指確定判決就其認定之事實所適用之法規顯然不合於
    法律規定，或與司法院現尚有效及大法官會議之解釋，或最
    高法院尚有效之判例顯然違反者而言；又所謂適用法規顯有
    錯誤，不包括漏未斟酌證據及認定事實錯誤之情形在內；而
    就該法律規定事項所表示之法律上見解，均無適用法規顯有
    錯誤可言（最高法院57年台上字第1091號、63年台再字第67
    號、63年台上字第880 號判例意旨及司法院大法官釋字第17
    7 號解釋參照）。是倘無顯然影響裁判之消極的不適用法規
    ，或原屬事實審法院職權之取捨證據不當、漏未斟酌證據、
    解釋意思表示不當、認定事實錯誤等僅得遽為上訴理由，不
    得認適用法規顯有錯誤者，而執為再審理由。
  (二)再審意旨固主張合約第3 條所謂再審被告按照協議出資50萬
    元即係合約第2 條但書所謂募到資金，故第3 條之50萬元約
    定與第2 條均係合夥約定等語。惟觀諸兩造於97年8 月4 日
    之上開合約文字記載「第2 條：專任委託期間：專任委託期
    間為中華民國97年8 月4 日至97年10月4 日，此期間有關之
    募資事宜全交由甲方處理。如此期間內有募到資金或是簽署
    合約，則可協議延長募資期間，如此期間內無募到資金，但
    在其它期間外甲方募到資金或是甲方介紹之投資者在其它期
    間出資投資，則可算為甲方的成果而給予第1 條規定之報酬
    。」（見本院簡易卷第38頁），顯見第2 條後段但書所謂募
    到資金，係指再審被告於97年8 月4 日至97年10月4 日受託
    期間以外期間募得資金，仍可算為再審被告募款成果。查本
    件再審被告係於簽約同時自行交付上開款項，為兩造所不爭
    執，與第2 條後段所述以外期間之情形不符，再審意旨上開
    主張容有牽強附會，難以憑採。原確定判決就上開「旋轉引
    擎募資合約書」第1 條、第2 條文義解釋，認兩造係約定再
    審被告受再審原告委託執行募資事宜、期間，及約定達成募
    資條件及目標後，再審原告應給予一定報酬，核其性質屬委
    任契約；而合約第3 條係約定再審被告交付50萬元為向再審
    原告購買0.5%股權之代價，可見兩者獨立之契約，無條件上
    之關連，僅單純記載於同一書面上，屬契約聯立；復審酌該
    50萬元之約定係另購買股份代價，而再審原告亦未能舉證兩
    造對於公司成立前有何經營共同事業、分攤研發費用之約定
    ；參以再審原告於本院第一審簡易程序中陳稱：「（除了募
    資成立公司以外，兩造有無透過原告50萬元及被告之技術合
    夥經營旋轉引擎之製作及改良的合意？）沒有。原告所提供
    的資金是拿來募資時所需要的產品，例如旋轉引擎及沙灘車
    。」於第二審準備程序亦先陳稱：「（兩造是投資還是合夥
    ？）是投資，不是合夥。」，隨即才翻異稱：「我更正剛才
    說法，我們是合夥... 」、「我跟他的合夥，不在研發過程
    ，而在成立公司。」（見本院簡易卷第179 、180 頁、簡上
    卷第24、25頁），可見其前後主張反覆不一，難以遽採，且
    再審被告否認兩造間存有合夥契約，是無從認兩造間存有合
    夥契約，再審被告對於公司費用、盈虧之負擔，應自公司成
    立後，就其所認股份負責，至於公司成立前，再審原告不得
    以已將再審被告交付之款項用以支付研發費用或以公司未能
    成立係可歸責於再審被告等詞抗辯毋庸返還，從而，再審被
    告自得解除合約請求返還該筆款項等情詳為論述，揆諸前揭
    法條意旨之說明，係屬法院認定兩造間合約事實之職權，難
    謂有何適用法規顯然錯誤。
  (三)準此，再審意旨徒憑己意，以原確定判決違反前揭法條及判
    例要旨，適用法規顯有錯誤為由云云提起再審之訴，顯無理
    由，本院爰依民事訴訟法第502 條第2 項之規定，不經言詞
    辯論，逕以判決駁回。
五、據上論結，本件再審之訴顯無理由，爰依民事訴訟法第502
    條第2 項、第78條，判決如主文。
中    華    民    國    100   年    12    月    13    日
                    民事第四庭審判長法  官  劉定安
                                    法  官  林岳葳
                                    法  官  李俊霖
以上正本係照原本製成。
本判決不得上訴。
中    華    民    國    100   年    12    月    13    日
                                    書記官  邱上一